臺灣臺東地方法院刑事判決　　　　　　　 96年度選訴字第5號
公　訴　人　臺灣臺東地方法院檢察署檢察官
被　　　告　壬○○
　　　　　　甲○○
　　　　　　　　　　31弄10.
　　　　　　己○○
　　　　　　癸○○
　　　　　　庚○○
　　　　　　丙○○
上列被告等因投票受賄案件，經檢察官提起公訴 (95年度選偵字
第90號)後，聲請改依協商程序而為判決，本院合議庭裁定由受
命法官獨任進行量刑協商程序，判決如下：
    主  文
壬○○、甲○○、己○○、庚○○、丙○○均有投票權人，收受
賄賂，而許以其投票權為一定之行使，各處有期徒刑肆月，如易
科罰金，以銀元佰元即新臺幣玖佰元折算壹日，減為有期徒刑
貳月，如易科罰金，以銀元佰元即新臺幣玖佰元折算壹日，均
緩刑貳年，褫奪公權壹年。壬○○、甲○○、己○○、庚○○所
收受之賄賂各新臺幣壹仟伍佰元沒收，如全部或一部不能沒收時
，追徵其價額。丙○○所收受之賄賂新臺幣肆仟伍佰元沒收，如
全部或一部不能沒收時，追徵其價額。
癸○○有投票權人，收受賄賂，而許以其投票權為一定之行使，
處有期徒刑肆月，如易科罰金，以銀元佰元即新臺幣玖佰元折
算壹日，減為有期徒刑貳月，如易科罰金，以銀元佰元即新臺
幣玖佰元折算壹日，褫奪公權壹年。收受之賄賂新臺幣壹仟伍佰
元沒收，如全部或一部不能沒收時，追徵其價額。
    犯罪事實及理由
一、犯罪事實：
(一)壬○○、甲○○、己○○、癸○○、庚○○、丙○○，均係
    在臺中縣工作而設籍臺東縣海端鄉之山地原住民 (甲○○之
    戶籍於民國95年10月23日由臺東縣海端鄉加拿村加和27號遷
    移至臺中縣太平市○○○路70巷31弄10號)，為臺灣省臺東
    縣議會第16屆議員選舉第11選舉區(即山地原住民選區)之有
    投票權人，均明知丁○○、乙○○安排其等於94年12月2日
    晚間9時許，在臺中縣太平市○○路與光德路交叉路口即丁○○位於臺中縣太平市住處附近集合後，一同搭車返鄉於上
    開縣議員選舉行使投票權，並承諾返鄉投票者於選舉結束後
    每人發給新臺幣(下同)1,500 元，另提供返鄉投票之交通工
    具者，廂型車每臺補助3,000元燃油料費、小客車每臺補助
    2,000元燃油料費，且丁○○當場交予癸○○轉交丙○○之
    3,000元燃油料費，及投票結束返回臺中縣太平市後，丁○○分別交予庚○○及丙○○之1,500元，乙○○分別交予壬○○、甲○○、己○○及委託丙○○轉交予癸○○之1,500
    元，乃辛○○、丁○○、乙○○為約使其等於上開縣議員選
    舉時投票支持邱強永，使邱強永於94年12月3日舉行之上開
    縣議員選舉中順利當選，進而交付之賄賂，竟仍同意而收受
    之。
(二)案經法務部調查局臺東縣調查站報請臺灣臺東地方法院檢察
    署檢察官偵查起訴。
二、理由：
(一)據以論罪之證據名稱：
    1.被告壬○○、甲○○、己○○、癸○○、庚○○、丙○○
      於檢察官偵訊及本院訊問時自白上揭犯罪事實。
    2.臺灣省臺東縣議會第16屆議員選舉第11選區候選人名冊1
      份。
    3.被告壬○○、己○○、癸○○、庚○○、丙○○個人基本
      資料查詢結果、被告甲○○全戶戶籍資料查詢結果各1份
      。
(二)被告6人行為後，刑法於94年2月2日修正公布，於95年7月1
    日施行。按行為後法律有變更者，適用行為時之法律，但行
    為後之法律有利於行為人者，適用最有利於行為人之法律，
    刑法第2條第1項定有明文。又本次刑法修正之比較新舊法，
    應就罪刑有關之共犯、未遂犯、想像競合犯、牽連犯、連續
    犯、結合犯，以及累犯加重、自首減輕暨其他法定加減原因
    (如身分加減)與加減例等一切情形，綜其全部罪刑之結果而
    為比較 (最高法院95年度第8次刑事庭會議決議參照)。經查
    ：
  1.有關罰金刑部分：修正前刑法第33條第5款規定，罰金刑為1
    銀元以上，而有關罰金倍數之調整及銀元與新臺幣之折算標
    準，則定有「罰金罰鍰提高標準條例」及「現行法規所定貨
    幣單位折算新臺幣條例」，除罰金以1銀元折算3元新臺幣外
    ，並將72年6月26日以前修正之刑法部分條文罰金數額提高2
    至10倍，其後修正者則不再提高倍數，修正後則將罰金刑提
    高為新臺幣1,000元以上，並以百元計算之，因刑法第33條
    第5款所定罰金貨幣單位已改為新臺幣，刑法分則編各罪所
    定罰金之貨幣單位亦應配合修正為新臺幣，且考量刑法修正
    施行後，不再適用「現行法規所定貨幣單位折算新臺幣條例
    」，為使刑法分則編各罪所定罰金之最高數額與刑法修正前
    趨於一致，增訂刑法施行法第1條之1，將刑法分則編各罪所
    定罰金之貨幣單位均改為新臺幣，並將72年6月26日以前修
    正之刑法部分條文罰金數額提高為30倍，其後修正者則提高
    為3倍。是以刑法分則編各罪所定罰金刑之最高數額，於上
    開規定修正後仍屬一致，並無不同；但其罰金刑之最低數額
    ，則比修正前提高，涉及科刑規範變更，自有新舊法比較必
    要，比較結果修正後之規定並未有利於被告，依刑法第2條
    第1項前段規定，應適用修正前之規定。
  2.有關易科罰金之折算標準：被告6人行為後，罰金罰鍰提高
    標準條例第2條業已刪除，而刑法第41條第1項前段易科罰金
    折算標準，已由修正前之銀元100元、200元、300元(即新臺
    幣300元、600元、900元)折算1日修正為新臺幣1,000元、2,
    000元、3,000元折算1日，並刪除「因身體、教育、職業、
    家庭之關係或其他正當事由，執行顯有困難」之條件，因屬
    科刑規範事項變更，其折算標準為裁判時所應諭知，自有就
    新舊法規定比較必要，經比較新舊法結果，以被告行為時刑
    法較為有利於被告，應依刑法第2條第1項前段規定，適用被
    告行為時即修正前刑法第41條第1項前段、修正前罰金罰鍰
    提高標準條例第2條規定，定其折算標準。
  3.有關褫奪公權及沒收之規定，均屬從刑，應附屬於主刑，除
    法律有特別規定者外，依主刑所適用之法律，尚無新舊法比
    較之餘地(上揭最高法院刑事庭會議決議意旨參照)。
  4.綜合上述之比較，揆諸前揭最高法院決議及修正後刑法第2
    條第1項規定之「從舊、從輕」原則，自應適用被告行為時
    之修正前刑法。又緩刑之宣告，依上揭最高法院刑事庭會議
    決議意旨，應適用修正後刑法第74條之規定，併此敘明。
三、本案經檢察官與被告6人於審判外達成協商之合意且被告已
    認罪，其合意內容為：被告壬○○、甲○○、己○○、庚○○、丙○○願受科刑範圍均為有期徒刑4月，緩刑2年，褫奪
    公權1年。被告癸○○願受科刑範圍為有期徒刑4月，褫奪公
    權1年。經查，上開協商合意並無刑事訴訟法第455條之4第1
    項所列情形，檢察官聲請改依協商程序而為判決，本院爰不
    經言詞辯論，於協商合意範圍內為協商判決。又被告6人犯
    罪時間均於96年4月24日以前，其等所犯並無中華民國96年
    罪犯減刑條例第3條第1項所列不予減刑情形，爰依同條例第
    2條第1項第3款規定均減其宣告刑2分之1，並諭知易科罰金
    之折算標準。至於褫奪公權部分，依同條例第14條規定，其
    期間本不得少於1年，自毋庸減刑。另被告壬○○、甲○○
    、己○○、癸○○、庚○○各收受之賄賂1,500元；被告丙○○收受之賄賂4,500元，雖未扣案，仍應依刑法第143條第
    2項宣告沒收，如全部或一部不能沒收時，並追徵其價額(依
    刑法第74條第5項規定緩刑之效力不及於從刑與保安處分之
    宣告，故本案緩刑宣告之效力自不及褫奪公權及沒收，附此
    敘明)。
四、應適用之法條：依刑事訴訟法第455條之4第2項、第455條之
    8，公職人員選舉罷免法第111條第1項後段、第113條第3項
    ，刑法第2條第1項前段、第11條前段、第143條第1項、第2
    項、第41條第1項前段 (修正前)、第74條第1項第1款、第37
    條第2項 (修正前)，中華民國96年罪犯減刑條例第2條第1項
    第3款、第7條、第14條，罰金罰鍰提高標準條例第1條前段
    、第2條 (修正前)，判決如主文。
五、本判決除有刑事訴訟法第455條之4第1項第1款、第2款、第4
    款、第6款、第7款所定情形之一，或違反同條第2項規定者
    外，不得上訴。
六、如有前項得上訴之情形，得自收受判決送達之日起10日內，
    向本院提出上訴書狀，上訴於第二審法院。
本案經檢察官戊○○到庭執行職務。
中　　華　　民　　國　　96　　年　　11　　月　　26　　日
                  刑事第一庭    法  官  簡芳潔
以上正本證明與原本無異。
本件判決不得上訴。
                                書記官  陳美鄉
中　　華　　民　　國　　96　　年　　11　　月　　26　　日
附錄論罪科刑法條全文：
中華民國刑法第143條
有投票權之人，要求、期約或收受賄賂或其他不正當利益，而許
以不行使其投票權或為一定之行使者，處3年以下有期徒刑，得
併科5千元以下罰金。
犯前項之罪者，所收受之賄賂沒收之。如全部或一部不能沒收時
，追徵其價額。
